臺灣臺中地方法院民事判決　九十二年度訴字第一六九八號
　　原　　　告　敬豪科技股份有限公司
　　法定代理人　陳正忠
　　訴訟代理人　許錫津　律師
　　被　　　告　金鑽王數位科技股份有限公司
　　法定代理人　甲○○
　　訴訟代理人　駱威文　律師
右當事人間給付違約金等事件，本院於民國九十三年十月一日言詞辯論終結，判決如
左：
    主    文
被告應給付原告新台幣伍拾玖萬貳仟陸佰壹拾陸元，及自民國九十二年六月十八日起
，至清償日止，按年息百分之五計算之利息。
原告其餘之訴駁回。
訴訟費由由被告負擔百分之三十六，餘由原告負擔。
本判決原告勝訴部分，原告如以新台幣壹拾玖萬捌仟元，為被告供擔保後，得假執行
；被告如以新台幣伍拾玖萬貳仟陸佰壹拾陸元，為原告預供擔保，得免為假執行。
原告其餘假執行之聲請駁回。
    事實及理由
一、原告主張：其於民國（下同）九十年十二月十一日，及九十二年一月七日，與被
    告分別簽訂「軟體開發暨市場行銷合作契約書」，及「軟體授權暨市場行銷合作
    契約書」，約定雙方對於「股票模擬交易系統」軟體，及「股票模擬交易遊戲比
    賽系統」軟體經銷合作，由被告負責股價資訊、行銷通路、網路管理、專線提供
    及系統分析、客戶服務等工作；原告負責產品教育訓練、商品創意、修改建議等
    工作。其中「軟體開發暨市場行銷合作契約書」之股票模擬交易系統軟體，結帳
    之方式，依該契約第七條規定：以發票開立金額為準，依被告百分之六十五、原
    告百分之三十五比率拆帳；而「軟體授權暨市場行銷合作契約書」之股票模擬交
    易遊戲比賽系統，則於該契約第八條規定：授權第一年（即自九十二年二月一日
    起至九十三年一月三十一日止）權利金為五十萬元整，以每月四萬一千六百六十
    六元，分十二期，由被告一次簽發一年份之支票，交原告按月兌現。如被告對於
    上開授權權利金有一期未付，或所交付支票有未兌現之情形者，或雙方專用帳戶
    ，未能提供原告查帳或有帳目不清之情形者，即視同被告違約，除本契約即視同
    終止外，被告並應給付原告一百萬元，作為懲罰性違約金，如有其他損害並應賠
    償。查就「股票模擬交易系統」部分，適用前述拆帳方式之訴外人僑光技術學院
    、逢甲大學、和春技術學院等三校，雖已由被告與各校簽訂買賣契約，並取得買
    賣價金，惟迄今被告均未提供契約原本供原告查核實際簽約金額，以明原告應得
    拆帳金額為何，只由被告片面陳報價格，再以百分之三十五結算付予原告，雖經
    原告多次催告對帳，並要求被告提出相關單據，仍未據被告提出，事後經原告查
    證結果，被告確實隱匿實際簽約價額，並虛列多項不實支出，或剋扣不屬原告應
    負擔之費用後，再計算金額交付原告；另「股票模擬交易遊戲比賽系統」部分，
    被告非但未依約於簽約時，一次簽發第一年份權利金十二紙支票交原告收執，且
    本年度三月份及四月份權利金，迄今分文未付，雖經原告函催請款，竟遭被告退
    回請款單及發票，顯有拒絕支付之意。凡此上情，被告顯已違反上開兩份合約書
    之約定，爰依前者契約第十條，及後者契約書第九條規定，原告自得終止合約，
    並請求被告給付違約金。為此，乃於九十二年四月二十三日，以函通知被告終止
    雙方九十二年一月七日，簽訂之「軟體授權暨市場行銷合作契約書」。並依「軟
    體開發暨市場行銷合作契約書」第十條條約定，及「軟體授權暨市場行銷合作契
    約書」第九條規定，請求被告給付原告違約金一百萬元。且請求被告給付終止「
    軟體授權暨市場行銷合作契約書」前，被告依約應履行之授權權利金七萬四千九
    百九十九元。另依「軟體授權暨市場行銷合作契約書」第十二條「雙方因本合約
    之履行或不履行而涉訟者，所需一切訴訟程序費用及所支付之律師費，均視為損
    害之一部分，由他方負賠償責任。」，本件原告為假扣押被告財產及訴訟計支出
    律師費十四萬元（假扣押保全程序七萬元，本件訴訟七萬元），被告亦應賠償。
    再者，被告依「軟體開發暨市場行銷合作契約書」，應給付原告之出售價金，被
    告假藉名目逕行扣除四十四萬九千七百五十元，未支付予原告，被告亦應給付，
    以上被告應給付之金額合計：一百六十六萬四千七百四十九元等語。並聲明：被
    告應給付原告一百六十六萬四千七百四十九元，及自本訴狀繕本送達翌日（即九
    十二年六月十八日）起，至清償日止，按年息百分之五計算之利息；並陳明原告
    願供擔保，請准予宣告假執行。
二、被告則以：雙方於九十年十二月三十一日，所簽訂「軟體開發暨市場行銷合作契
    約書」部分，被告業已依契約履行完畢，且該份契約上並未約定被告應提供契約
    原本，供原告查核實際簽約金額，是被告於履約當時，未將與他方簽定之契約原
    本提供原告查核，並非違約。又上開九十年十二月三十日，簽訂之「軟體開發暨
    市場行銷合作契約書」第七條，固然規定結帳方式以發票開立金額為準，惟所謂
    「發票金額」，係以雙方合作範圍即「股票系統」軟體本身之銷售金額，為其「
    發票金額」，作為雙方拆帳金額之計算基礎，至於其他硬體設備、施工安裝費用
    及其他成本，係由被告所支出，本即不在雙方拆帳之範圍內。雖原告所主張之三
    所學校所開立之統一發票，並未將軟體與硬體及施工費用分別開立，而係開立同
    一張統一發票，惟並不影響雙方拆帳範圍，僅限於雙方合作範圍即「股票系統」
    軟體之銷售金額。雙方合作期間內之銷售案件，被告均詳列各校得標金額，扣除
    被告所支出之費用及成本後，列出「敬豪科技開立發票明細」表，傳真予原告查
    核後，再開立統一發票向被告請款，當時原告對於拆帳金額及明細均無任何意見
    ，且亦認知各項必要費用及成本支出之目的及去向，因此才開立統一發票請款，
    竟於事隔一年餘後，臨訟爭執其請款之金額有誤，實無理由。況查該份契約早已
    期滿失效，雙方另以新契約繼續合作，原告再執該份契約主張被告違約，顯有誤
    會。關於雙方於九十二年一月七日，所簽訂「軟體授權暨市場行銷合作契約書」
    ，係原告擬好契約書草稿後，以電子郵件之方式寄給被告修改，查原告所寄來之
    契約草稿第八條Ｃ項原約定：「乙方所供給之程式有原始ｂｕｇ，而乙方人員在
    一定時間內無法處理，導致甲方對交貨客戶無法驗收時視同違約」，而有Ｄ項違
    約金之適用，被告將該部份契約，以電子郵件寄給被告之法律顧問，僅建議增加
    保密約定及指定送達處所之約定，其他部分並非修改，即將修改後之契約寄回被
    告，被告則轉寄回原告，由原告製作正式契約書供雙方簽約。詎雙方簽約後被告
    始發現，原先由原告所草擬且被告並未刪除之第八條Ｃ項，竟已遭原告自行刪除
    ，將原Ｄ項移為Ｃ項，亦即，原告將本件契約原告主要給付義務不履行之責任刪
    除，造成依該契約，被告僅有付款之義務，而無要求原告給付無瑕疵軟體之權利
    ，查被告不知原告將該條項片面刪除，陷於錯誤而與原告簽約，顯然係被詐欺而
    為之意思表示，被告爰依民法第九十二條第一項之規定，撤銷被告與原告簽訂該
    契約之意思表示，是原告依九十二年一月七日，所簽訂「軟體授權暨市場行銷合
    作契約書」請求被告給付違約金、損害賠償等，均屬無據，應予駁回。縱認上開
    契約書仍屬有效，上開契約固然約定被告應於九十二年一月二十日前，簽發第一
    年份權利金十二紙支票交付原告收執，惟同契約第四條亦約定上開軟體如有ｂｕ
    ｇ（即程式錯誤之意思），原告應於九十二年二月二十八日前，修復完成交予甲
    方，查被告於九十一年十一月間，測試原告所提供之「股票模擬交易遊戲比賽系
    統」軟體，發現該軟體有：遊戲進行至一半會卡住、在顯示ＪＡＶＡ圖時會呈現
    當機或空白之狀態、ＪＡＶＡ檔案無法模組化、讀取資料過程中易造成作弊、無
    法與下單頁面作整合、無法承受同時間多人上線、與ＰＨＰ跨平台有整合上之問
    題、未將資料庫之格式化寫入等等瑕疵，因而無法使用，為此被告自九十一年十
    一月二十五日起，多次以電子郵件通知原告修正，並表示在瑕疵修正前暫不付任
    何權利金，依上開契約之約定原告如於九十二年二月二十八日，前未將ｂｕｇ修
    正，即屬未依債務本旨履行契約，被告本即無需依約給付任何權利金，惟因當時
    原告負責人丙○○答應找工程師修改上開瑕疵，但表示因公司經費不足，因此要
    求被告先付二月份之授權金，供其公司周轉使用，被告為與原告長遠合作，因此
    答應其請求。上開程式之瑕疵，至今仍尚未排除，為此被告於九十二年五月六日
    委請律師寄發師函，請原告於函到十日內完成，並交付無瑕疵之軟體，逾期被告
    當依法解除契約等語，惟原告均置之不理，為此被告又於九十二年六月九日委託
    律師發函，主張解除兩造上開契約。是被告本即無庸給付原告任何權利金，反而
    可依不當得利之規定，請求原告返還二個月份之權利金。又縱認被告在契約解除
    或終止前，有依約支付授權金之義務，惟因原告並未履行其應給付無瑕疵軟體之
    義務，被告拒絕給付九十二年三、四月份權利金，乃是依民法第二百六十四條規
    定，行使同時履行抗辯權，並非違約，原告請求被告給付違約金等，顯無理由等
    語資為抗辯。並聲明：原告之訴及假執行之聲請均駁回；如受不利判決，被告願
    供擔保請准宣告假執行。
三、本件兩造經協議整理爭點及簡化如下：
      甲、不爭執之事實：
（一）兩造於九十年十二月三十一日、九十二年一月七日分別簽訂「軟體開發暨市場
      行銷合作契約書」及「軟體授權暨市場行銷合作契約書」，雙方約定就「股票
      模擬交易系統」軟體及「股票模擬交易遊戲比賽系統」軟體經銷合作。
（二）被告就九十二年一月七日「軟體授權暨市場行銷合作契約書」所約定九十二年
      三、四月份權利金七萬四千九百九十九元，尚未給付予原告。
      乙、爭執之事實：
（一）九十年十二月三十一日，簽訂之「軟體開發暨市場行銷合作契約書」部分，被
      告是否尚有款項未依約結算給付？
（二）九十二年一月七日簽訂之「軟體授權暨市場行銷合作契約書」，被告是否係因
      陷於錯誤？或係被詐欺而為意思表示？
（三）關於原告所交付被告使用之「股票模擬交易遊戲比賽系統」軟體，是否有程式
      錯誤之瑕疵存在？
（四）本件履約過程，被告是否有違約之情事，而應給付原告違約金及負損害賠償責
      任？且兩造於「軟體授權暨市場行銷合作契約書」所約定之懲罰性違約金一百
      萬元，是否過高？
四、得心證之理由：
 （一）卷附兩造於九十年十二月三十一日，簽訂「軟體開發暨市場行銷合作契約書
       」，該契約書第七條明定：「結帳方式：以發票開立金額為準，依甲方６５
       ％而乙方３５％比率拆帳。（該發票係以實際銷售金額為準）」等語，兩造
       上開約定「實際銷售金額」，原告指該金額，係指契約所約定出售包括軟體
       、硬體之全部金額，被告則抗辯：該金額是扣除被告所施作之其他硬體設備
       、施工安裝費用及其他成本後，所餘之軟體出售金額。按解釋意思表示，應
       探求當事人之真意不得拘泥於所用之辭句。民法第九十八條定有明文。經查
       ：
   １、本件上開系爭合作契約書開宗明義：雙方對於「股票系統」軟體經銷合作，
       同意以下列條件共同遵守；且第一條明載：甲方（按即被告）同意負責股價
       資訊、行銷通路、網路管理、專線提供及系統分析、客戶服務等各項工作。
       第二條則約定：乙方（即原告）負責產品教育訓練、商品創意、修改建議。
       但乙方於九十二年一月十一日前，已先行開發之各式程式及系統軟體程式之
       專用權利，應授權甲方參考及擴充程式模組，且授權期間僅至本契約期滿或
       中止時。按兩造訂立系爭合作契約，由原告將其所有之「股票系統」軟體，
       授權被告開發行銷，並就軟體之行銷於契約第七條約定拆帳之比例，是兩造
       於第七條所約定之拆帳款項，應係指該軟體授權使用實際出售之金額，並以
       被告簽發統一發票所載軟體之金額，為對帳之數額無誤。否則如拆帳之金額
       亦包含被告於按裝軟體時，所購買安裝之硬體部分費用，則兩造於契約中僅
       載明以被告與人簽訂契約之總價拆帳即可，何須特別載明：該發票係以實際
       銷售金額為準？又被告參與投標，為出售軟體而購置硬體安裝，以供客戶藉
       由硬體設施使用系爭軟體，是該裝設硬體所為支出，本係出售軟體所必須支
       付之成本，就該成本部分，被告本無任何獲利，且該部分僅是為達出售軟體
       以達獲利之輔助工程，如就該建置硬體部分，亦應計算百分之三十五價金給
       付予原告，則原告不僅就其軟體出售獲利，且就被告購置硬體設備以達出售
       軟體之成本部分，亦取得利益，顯不合理。
   ２、又兩造簽約後，被告參與僑光技術學院、逢甲大學、和春技術學院之投標，
       而依序分別以二百六十八萬元、九十六萬五千元、九十八萬五千元之得標金
       ，與上開三所學校簽訂產品買賣合約書、購置財物合約書、建教合作合約書
       等契約，由被告為該等學校建置系爭硬體，並提供系爭軟體予該等學校使用
       ，其後被告曾傳真予原告，明列簽約所得金額，及因設置使用設備而支出之
       各項硬體、費用等成本，並於扣除該等支出之成本後，載列出售軟體之金額
       ，並計算兩造拆帳之數額後，請原告簽發統一發票請款，原告於收悉傳真後
       ，亦依該傳真所載個案所得請求之款項，以「系統服務費」為項目，開具統
       一發票向被告請款，而被告亦依原告之請款，分別就僑光技術學院、逢甲大
       學、和春技術學院三個個案，依序各給付二十一萬三千五百元、二十六萬八
       千九百七十五元、一十八萬七千七百七十五元等事實，此為兩造所不爭執，
       並有原告所提之對帳傳真一份、及被告所提原告出具請款之統一發票三紙、
       陽信銀行匯款收執聯、被告應付票據憑單各一份在卷可參。雖原告主張前述
       被告之帳款傳單，僅係被告片面製作，其扣款項目之真偽，原告無從審究，
       是兩造並未實際對帳云云。惟查：審諸系爭被告傳真予原告之帳款傳真，其
       傳真上，除載明得標金外，另就和春技術學院部分，應扣除之成本如系統伺
       服器費用、印表機、防潮事務機器費、教師研究贊助金、及保固金；就逢甲
       大學案之系統伺服器費、保固金等項目亦有列明；就僑光技術學院部分應扣
       除之保固金、程式費用、資料庫及專線、資傳費、贊助金、行銷費用，均分
       別載明其數額；按兩造契約所訂之上開拆帳金額，若如原告主張，係以被告
       簽發統一發票予客戶之得標金額為準，則傳真上所列之設置硬體費用、行銷
       費用、贊助費用、程式費用、資料庫及專線、資傳費用，均屬不得扣除之費
       用，原告明知該等金額於拆帳時，不可自得標金額中扣除，原告何有依被告
       傳真所載，就價金扣除該等硬體費用後，再行結算之金額請款之理？今原告
       既依被告所列扣除成本後之金額，計算得向被告請款之金額，顯見被告傳真
       所載之成本項目，應係兩造結算時，得扣除之項目無誤，否則，原告焉有不
       為異議而依傳真清單請款之理？原告主張兩造拆帳之金額，應以得標金總數
       為準，不得扣除成本，顯無可採。
   ３、另上開被告與和春技術學院、逢甲大學、僑光技術學院所訂之系爭契約，其
       中：
       （１）和春技術學院部分：得標金額為九十八萬五千元，為兩造所不爭執，
             依被告所列本件個案所支出之成本費用：其中系統伺服器費用部分，
             除保固費用三萬五千元、利潤一萬元，被告未提出支出明細證明外，
             其餘硬體設備五萬五千一百五十四元，被告業提出相對之統一發票六
             紙為證，被告抗辯此為必要設備費用應列為成本扣除，應可採信；又
             傳真列一年傳輸費用一十三萬五千元、印表機三萬五千五百九十五元
             、防潮箱一千八百九十九元、液晶螢幕一萬零三百九十五元、建教合
             作費九萬八千五百元等項目，合計二十八萬一千三百八十九元，被告
             亦提相對之統一發票四紙及合約書一份，可供比對，被告抗辯：此為
             必要設備費用應列為成本扣除，亦可採信，是本件得標金九十八萬五
             千元，扣除前述硬體設備及其他支出費用，尚有價金六十四萬八千四
             百五十七元，依兩造所約定之拆帳比例，被告應給付原告二十二萬六
             千九百六十元（648457元X0.35，元以下四捨五入，下同），此部分被
             告僅支付原告一十八萬七千七百七十五元，是被告應再給付原告三萬
             九千一百八十五元。
       （２）逢甲大學部分：得標金額為九十六萬五千元，為兩造所不爭執，依被
             告所列本件個案所支出之成本費用：其中系統伺服器費用部，除保固
             費用三萬五千元、利潤一萬元，被告未提出支出明細之證明外，其餘
             硬體設備五萬五千三百七十二元，被告業提出相對之統一發票六紙為
             證，被告抗辯此為必要設備費用應列為成本扣除，應可採信；又一年
             傳輸費用一十五萬元部分，被告亦提相對之統一發票一紙，可供比對
             ，是被告抗辯：此為必要設備費用應列為成本扣除，亦可採信，是本
             件得標金九十六萬五千元，扣除硬體設備及其他支出費用，尚有價金
             七十五萬九千六百二十八元，依兩造所約定之拆帳比例，被告應給付
             原告二十六萬五千八百七十元，此部分被告已支付原告二十六萬八千
             九百七十五元，是被告已溢付三千一百零五元。
       （３）僑光技術學院部分：得標金額為二百六十八萬元，為兩造所不爭執，
             依被告所列本件個案所支出之成本費用：其中應給付鉅亨網程式費用
             一百三十四萬七千六百八十元、三年專線費用八萬四千六百九十五元
             ，合計為一百四十三萬二千三百七十五元，有被告所提統一發票二紙
             、及中華電信收據一份為證，被告抗辯：此為必要設備費用應列為成
             本扣除，應可採信；又傳真所列三年傳輸費用四十五萬元、行銷費用
             二萬五千元、影印費用八千零二十四元、贊助金二萬元等項目，合計
             五十萬零三千零二十四元，被告亦提相對應之統一發票一紙及收據三
             份，可供比對，是被告抗辯：此為必要費用應列為成本扣除，亦可採
             信；另本件個案僑光技術學院僅收受八萬四千元保固金，而該保固金
             應於九十四年九月二十五日方得退還，有該院九十三年七月二十日回
             函一份在卷可參，是兩造就此個案結算，依本件得標金二百六十八萬
             元，扣除上開軟體硬體設備及其他支出費用與保固金，尚有價金七十
             四萬四千六百零一元，依兩造所約定之拆帳比例，被告應給付原告二
             十六萬零六百一十元，此部分被告僅支付原告二十一萬三千五百元，
             是被告應再給付原告四萬七千一百一十元。
       （４）基上，上開三件個案，經結算被告依約應再給付原告八萬三千一百九
             十元價金，被告未為履行，原告主張被告有債務不履行之情事，應再
             為給付上開結算之交易金額，於法有據，惟原告請求逾此範圍之部分
             ，即屬無據。
（二）九十二年一月七日簽訂之「軟體授權暨市場行銷合作契約書」被告是否係因陷
      於錯誤？或係被詐欺而為之意思表示？
      本件被告抗辯：關於雙方於九十二年一月七日，所簽訂「軟體授權暨市場行銷
      合作契約書」，係原告擬好契約書草稿後，以電子郵件之方式寄給被告修改，
      查原告所寄來之契約草稿第八條Ｃ項原約定：「乙方所供給之程式有原始ｂｕ
      ｇ，而乙方人員在一定時間內無法處理，導致甲方對交貨客戶無法驗收時視同
      違約」，而有Ｄ項違約金之適用，被告將該份草約以電子郵件寄給被告之法律
      顧問，僅建議增加保密約定，及指定送達處所之約定，其他部分並非修改，即
      將修改後之契約寄回被告，被告則轉寄回原告，由原告製作正式契約書供雙方
      簽約。詎雙方簽約後被告始發現，原先由原告所草擬且被告並未刪除之第八條
      Ｃ項竟已遭原告自行刪除，將原Ｄ項移為Ｃ項，亦即原告將本件契約原告主要
      給付義務不履行之責任刪除，造成依該契約，被告僅有付款之義務而無要求原
      告給付無瑕疵軟體之權利，查被告不知原告將該條項片面刪除，陷於錯誤而與
      原告簽約，顯然係被詐欺而為之意思表示，被告爰依民法第九十二條第一項之
      規定，撤銷被告與原告簽訂該契約之意思表示，是原告依九十二年一月七日所
      簽訂「軟體授權暨市場行銷合作契約書」應屬無效云云，並提出電子郵件及附
      件契約書草稿各一份為證。惟被告抗辯之情事，原告業已否認有施用詐術使被
      告陷於錯誤而締約之情事，並辯稱：該契約書原文既經被告審視後簽訂，且被
      告更提出交法律顧問律師審閱，縱認簽約前原告曾有將部分條文變動，惟在簽
      立前被告仍有審核之時間，被告今主張依民法第九十二條第一項規定，撤銷兩
      造契約云云，殊屬無據等語。經查：
  １、按意思表示之內容錯誤或表意人若知其事情即不為意思表示，表意人得將其意
      思表示撤銷之。但以其錯誤或不知事實非由表意人自己過失者為限。民法第八
      十八條定有明文。依上開規定，必須意思表示之內容錯誤，或表意人若知其事
      情即不為意思表示，且其錯誤非表意人過失者，表意人得將其意思表示撤銷之
      。本件兩造簽訂系爭「軟體授權暨市場行銷合作契約書」，本即由原告授權被
      告經銷其軟體，並授權被告付費使用軟體，而被告亦同意經銷，且同意付費使
      用原告之軟體，兩造就訂約之目的、標的、給付內容，均約定相當明確，而被
      告所抗辯之違約金適用條款，如原告亦有違其給付義務時，依兩造軟體授權暨
      市場行銷合作契約書第九條第Ｃ項約定：「倘雙方中任何一方有違反上述一條
      款者，視同違約．．．」，即約定兩造就契約條款所訂之給付義務不得違反，
      如有違反即屬違約，在解釋上，原告如未依契約第四條所規定之期限內，將其
      所授權軟體程式產生錯誤之情事加以排除，以致被告受有損害，被告同樣可主
      張原告違約，被告上述抗辯：其所擬草約中如確有：「乙方所供給之程式有原
      始ｂｕｇ而乙方人員在一定時間內無法處理，導致甲方對交貨客戶無法驗收時
      視同違約」之條款，且為原告最後擬定之契約所刪除，惟被告所草擬之條款，
      本可包含於系爭第九條第Ｃ項約定中，被告並無不得主張原告違約之情事，顯
      見被告抗辯其意思表示有所錯誤，應無可採。
  ２、又因被詐欺而為意思表示者，表意人得撤銷其意思表示。民法第九十二條第一
      項前段，亦定有明文。惟謂詐欺係指行為人欲使相對人陷於錯誤，而故意以不
      實之事，令相對人因錯誤而為意思表示。本件兩造訂立系爭契約，係由兩造法
      定代理人意思合致所為，被告並未舉證證明原告有何「故意以不實之事，令被
      告陷於錯誤而為意思表示」之情事，且被告所辯：契約草案中如確有：「乙方
      所供給之程式有原始ｂｕｇ而乙方人員在一定時間內無法處理，導致甲方對交
      貨客戶無法驗收時視同違約」之條款，而原告於最後擬定之契約中，將之刪除
      之情事確實存在，然依兩造契約第九條第Ｃ項約定，本可將該草案所擬之系爭
      條款，包含在內，即於原告有前述債務不履行之情事，被告亦可引用系爭第九
      條第Ｃ項約定，對原告主張違約，被告並無不得主張原告違約之情事，已如前
      述，被告徒以此情事，即指稱原告有詐欺行為，顯無可採。是被告未舉其他事
      證證明，其確係受原告積極詐術行為所騙而為意思表示，則被告抗辯其係受詐
      欺而為簽約之意思表示，實無理由。
  ３、基上，被告簽訂系爭契約時，既無陷於錯誤或受詐欺之情事，則被告抗辯其得
      撤銷系爭「軟體授權暨市場行銷合作契約書」契約，且系爭契約業經其撤銷，
      原告不得主張契約權利，應無可採。
（三）關於原告提供之「股票模擬交易遊戲比賽系統」軟體，是否有瑕疵存在？
      本件被告抗辯：依上開「軟體授權暨市場行銷合作契約書」第四條約定：上開
      軟體如有ｂｕｇ（即程式錯誤之意思），原告應於九十二年二月二十八日前，
      修復完成交予甲方，被告於九十一年十一月間，測試原告所提供之「股票模擬
      交易遊戲比賽系統」軟體，發現該軟體有：遊戲進行至一半會卡住、在顯示Ｊ
      ＡＶＡ圖時會呈現當機或空白之狀態、ＪＡＶＡ檔案無法模組化、讀取資料過
      程中易造成作弊、無法與下單頁面作整合、無法承受同時間多人上線、與ＰＨ
      Ｐ跨平台有整合上之問題、未將資料庫之格式化寫入等瑕疵，為此被告自九十
      一年十一月二十五日起，多次以電子郵件通知原告修正，上開程式之瑕疵，至
      今仍尚未排除，為此被告於九十二年五月六日，委請律師寄發師函，請原告於
      函到十日內完成並交付無瑕疵之軟體，逾期被告當依法解除契約等語，惟原告
      均置之不理，為此被告又於九十二年六月九日委託律師發函，主張解除兩造上
      開契約，是被告本即無庸給付原告任何權利金；且即認被告在契約解除或終止
      前，有依約支付授權金之義務，惟因原告並未履行其給付無瑕疵軟體之義務，
      被告拒絕給付九十二年三、四月權利金，乃依民法第二百六十四條規定行使同
      時履行抗辯權，並非違約，原告請求被告給付違約金等，顯無理由等語。原告
      則否認其所授權被告使用之軟體有瑕疵存在，並以前詞置辯。經查：
  １、依卷附兩造於九十二年一月七日簽訂之「軟體授權暨市場行銷合作契約書」第
      二條約定，原告提供予被告之軟體內容以著作權字號：證字第Ｚ000000
      00000號登記內容為準，包括：技術分析圖形、指標含Ｋ線、收盤價線
      、平均線、日線、週線、月線、移動查價、趨勢線、成交量、刪除趨勢線功能
      ，各項指標組合使用。交易畫面功能：結合技術分析圖形及下單交易功能於
      同一畫面。下單交易功能之現股買賣融資融券計算損益公式及參數等。是如
      屬於上開三項內容之軟體程式瑕疵，即為原告應予負責之事項，反之如非屬上
      開約定範圍內，即非原告應負責瑕疵擔保之範圍，此參諸合約書第四條前段規
      定：「乙方（按即原告）必須配合甲方（按即被告）之需求，提供系統分析之
      相關資訊諮詢，乙方已於九十一年十二月三十一日前，交予甲方之程式功能（
      功能項目依本合約第二項內容為限）」，亦明定原告應擔保之範圍，是原告主
      張其應負瑕疵擔保之範圍，應以上開契約所定內容為限，應屬可採。又本件原
      告所授權予被告使用之軟體，與兩造於九十年十二月十一日訂約，由原告授權
      被告開發行銷之軟體，為同一軟體，為被告所不爭執，按原告於本契約授權被
      告使用之軟體，既經被告於前契約使用出售，而前契約合作期間，被告就原告
      授權出售之軟體程式，並未有主張程式具有瑕疵之情事，而與原告再續訂系爭
      「軟體授權暨市場行銷合作契約書」，販賣及使用原告有之系爭軟體，如原告
      所設計之軟體確具有程式錯誤瑕疵，則被告何有再與原告續訂契約，加以販售
      、使用之理？是原告主張其所設計授權被告使用之軟體本身，並無瑕疵，應符
      常情，被告抗辯原告所交付使用之軟體程式，不符債之本旨，即應負舉證之責
      任。
  ２、次查，上開合約第四條後段亦規定「如程式有ｂｕｇ問題，甲方應於九十二年
      二月十五日前提出告知乙方，乙方並於九十二年二月二十八日前修復完成交予
      甲方，雙方各設置一窗口以為聯絡。」，按所謂「ｂｕｇ」意指程式錯誤，為
      兩造所不爭執。被告抗辯：其將原告授權之軟體崁入被告所設計之軟體，會產
      生「遊戲進行至一半會卡住、在顯示ＪＡＶＡ圖時會呈現當機或空白之狀態、
      ＪＡＶＡ檔案無法模組化、讀取資料過程中易造成作弊、無法與下單頁面作整
      合、無法承受同時間多人上線、與ＰＨＰ跨平台有整合上之問題、未將資料庫
      之格式化寫入」等情事，且舉證人陳德銘、沈挽瀾、乙○○三人到庭為證，經
      查：
      （１）證人陳德銘到庭證稱：「．．．原告所交給我們的是一個軟體，我們設
            計的也是一個軟體，我們的軟體是要將原告的軟體崁入我們的軟體，在
            崁入的過程中產生問題，以目前的技術應該是可以解決的，我們是有委
            託其他人員來處理解決．．．」、「如果我們引用原告所設計系統裡面
            的ＪＡＶＡ圖，我們如果加上加速器的話，就可以調整ＪＡＶＡ圖的出
            現速度，但是因為加速器是外掛上去的，對於參加比賽沒有加掛加速器
            的人會產生不公平，這個問題是可以克服的，要如何解決要問工程人員
            。」等語（詳參本院九十二年十二月三十日言詞辯論筆錄），依證人陳
            德銘所證情節，只要外掛加速器時，即可提早出現ＪＡＶＡ圖形，而易
            有作弊之瑕疵一節，原告指稱此係因被告將資料庫一次全部供終端使用
            者（即遊戲玩家）下載所致，只要管制資料庫供玩家下載之筆數即可解
            決，為被告所不爭執，是此部分ＪＡＶＡ圖形顯示之問題，並非原告所
            授權被告使用軟體程式本身所造成之瑕疵，而係消費者外掛加速器所致
            ，被告只要管制資料庫供玩家下載之筆數即可解決，是被告主張此係原
            告所授權之軟體有瑕疵所致，應無可採。且依證人陳德銘所述，原告係
            授權被告使用其所設計之軟體，惟被告係將其獨立的軟體，崁入被告設
            計之獨立軟體，用以上線供不特定多數之玩家付費使用，被告所主張之
            瑕疵，係於被告崁入的過程中才發生，顯見被告所稱上述瑕疵，係在被
            告將原告軟體崁入其所設計軟體過程中所產生，而非是原告所授權使用
            軟體出現程式錯誤，被告抗辯原告授權使用之軟體有所瑕疵，應無可採
            。
      （２）又證人沈挽瀾復到庭陳證：「我是被告公司的總經理」、「．．（提示
            九十二年一月七日合作契約書）這份契約也是我承辦的，主要軟體是原
            告設計的，我們就這個軟體再設計週邊的介面軟體，我們在使用原告的
            軟體的時候，因為下載ＪＡＶＡ圖，會佔用記憶體空間，下載愈多次，
            速度會變慢，而且會當機，我們請求原告要增加一個刪除程式，就是在
            離開的時候把剛才下載的圖刪掉，這個問題我們有反應給原告（提出傳
            真二份），因為軟體程式是原告的，我們只能建議，而不能自行進入他
            的程式來修改，依照原告所設計的程式，可能會造成作弊行為，就是愈
            晚使用，就愈會可以看到Ｋ線圖，會產生不公平，原告沒有辦法修改後
            ，我們就停用，自行開發，我們在簽約之後，九十二年三月，發現問題
            產生爭執後，就沒有再使用系爭軟體，而是自行開發軟體，系爭的問題
            在九十一年十一月就有人反應．．．我曾經來跟原告法定代理人來洽談
            ，他說設計人員不是他公司的人員，．．．他也表示修改需要錢，我說
            要多少錢，可以讓我回去報告，他後來也沒有告訴我多少錢。」、「．
            ．就我們提出這些問題，我跟原告的法定代理人有在溝通，但是原告表
            示要修改，改來改去很困難，因為行銷已經花費很多了，如果程式不改
            ，造成沒有辦法使用，會造成很大損失，．．，系爭的問題程式要修改
            很簡單，．．．這個程式本來就應該要有」、「從書寫到正常使用大約
            要有三個月，這期間我們還是有將舊的軟體給使用者使用，新的軟體我
            們是從五月份開始讓人付費使用。」、「．．．，原先的軟體只是單線
            的使用，沒有這個問題，但是在網路上因使用者多，才會有這個問題。
            」、「軟體我們確實有重新製作，實際上網的時間，我再回去查，新的
            軟體所使用的遊戲名稱也是勇闖黃金城遊戲。」等語（詳參本院九十三
            年二月三日言詞辯論筆錄），按依證人沈挽瀾所證述，原告所提供之軟
            體於單線使用時，並無瑕疵問題存在，更明原告主張其設計之軟體本身
            無瑕疵，應屬可採；又被告所抗辯之前述瑕疵，確實係被告以其所設計
            之介面程式，將原告所授權之程式崁入被告本身設計之程式所造成，是
            被告所指上述瑕疵，均係被告本身設計之介面程式，設計不當，以致於
            引用原告所授權之軟體時，無法完整達其引用之效果所致，被告應自行
            修改本身之介面程式，以達成引用原告所設計之應用軟體內容，豈有謂
            原告應將其原始設計無瑕疵之軟體內容加以修改，以適應被告介面程式
            之理？是被告不修整自己設計之程式，而片面指述原告設計之軟體有所
            瑕疵，應無理由。另依契約約定，原告除將軟體智慧財產權授權被告使
            用出售外，亦僅負責產品教育訓練、商品創意、修改建議等義務，依上
            述被告所指之瑕疵，既非原告所授權所產生之瑕疵，原告僅有建議之義
            務，參照證人沈挽瀾之證詞，其既有與原告法定代理人接洽過，而原告
            亦有表示意見，如原告無法代被告修改被告所設計之介面程式，被告亦
            應另請他人修改，況依證人沈挽瀾、陳德銘所證，系爭問題他人亦得代
            為解決，且現已解決，被告得自行處理自己介面程式問題，而不自行處
            理，徒將自己所設計之程式瑕疵歸究於原告，顯不符契約之精神。
      （３）另證人乙○○亦到庭結證：「．．系爭軟體在鉅亨網也可以使用到，我
            進到這個軟體去玩股票模擬競賽，我在九十三年二月進去玩的，我玩的
            時候就已經修正過了，新版的沒有問題，舊版的我在這個月月初我有玩
            過，因為有人跟我說過這個軟體舊版的有問題，我有興趣所以我就進去
            看看，．．．，舊版沒有對外開放，要有帳號才可以進去玩，是被告給
            我帳號我才可以進去玩，我進去玩的目的是為了要看看軟體有沒有問題
            ，我玩的結果軟體資料庫的連結出了問題有時間差，另外客戶引用軟體
            的時後，會佔用電腦的記憶體，寫程式的人員應該知道超過容量的話，
            之前所叫出來的內容應該刪除，否則資料過多會造成電腦當機，這缺點
            如果要加以修正應該很容易，美國昇陽公司設計ＪＡＶＡ圖的時候，本
            來就有附帶這個程式，隨時都可以在程式與資料庫部分來引用軟體裡面
            ，來解決上開程式的問題，上開的解決方式寫程式的人員應該都會知道
            ．．」、「．．．以我寫程式的觀點，引用資料的連結程式跟記憶體的
            刪除程式，在系爭軟體上的使用應該是必備的。」等語，按證人許玄宗
            所證述之時間差、刪除程式等問題，與證人陳德銘、沈挽瀾前述所證軟
            體具有瑕疵之情節，大致相同，惟該問題乃係被告所設計之介面程式所
            生之問題，而非原告所設計軟體本身瑕疵所致，已如前述，雖證人許玄
            宗陳證：美國昇陽公司設計ＪＡＶＡ圖的時候，本來就有附帶這個刪除
            程式，惟未舉實證以資證明，且其所陳證：寫程式的人員應該都會知道
            解決方法云云，如其所證屬實，被告既能設計介面軟體程式，引用原告
            所設計之資料，如解決被告抗辯之瑕疵問題，誠如證人許宗所言之簡單
            ，被告應有解決能力，且早可解決，何庸以此對原告主張瑕疵，顯見證
            人許玄宗證述寫程式的人員，應該都會知道解決方法云云，係其個人推
            測之詞，實無足採。
 ３、基上，被告既未能舉證證明，原告所授權被告使用之軟體本身，有其前述之程
     式錯誤瑕疵存在，被告前述之抗辯，即無可採，是被告以原告所授權使用之軟
     體具有瑕疵，辯稱：其對原告請求之授權金，有同時履行抗辯權存在，進而拒
     絕給付約定之權利金，實無理由。
（四）本件履約過程，被告是否有違約之情事，而應給付原告違約金及負損害賠償責
      任？且兩造於「軟體授權暨市場行銷合作契約書」所約定之懲罰性違約金一百
      萬元，是否過高？
      經查：
  １、本件兩造於九十年十二月十一日，所訂立「軟體開發暨市場行銷合作契約書」
      ，僅於第十條設有違約條款，載明如有違約，系爭合作契約即為終止之效果，
      且違約者應負損害賠償責任，並無給付違約金之條款存在，原告主張被告應依
      該契約第十條約定給付違約金，尚屬無據。
  ２、兩造九十二年一月七日，所簽訂立之「軟體授權暨市場行銷合作契約書」，其
      第八條第二項，就股票模擬交易遊戲比賽系統，約定該項目授權權利金支付方
      式如下：「（１）授權期間：九十二年二月一日至九十三年一月三十一日，權
      利金五十萬元。支付方式：權利金分十二筆，共計十二期，甲方（即被告）應
      於九十二年一月二十日前支付每期四萬一千六百六十六元，共計十二張（承兌
      日為每月十日）總金額五十萬元之支票予乙方（即原告）承兌，乙方應於支票
      承兌後，即開立發票給予甲方入帳。．．」，又兩造於履約過程中，被告並未
      依上開條款之約定一次簽發十二期之支票予原告，而係按月給付，且已給付九
      十二年一月、二月二期（每期四萬一千六百六十六元）予原告收受，為兩造所
      不爭執，且被告就九十二年三月份之授權金未為給付，經原告催告亦未付，而
      原告於九十二年四月二十三日以律師函，對被告為終止授權之意思表示，被告
      於九十二年四月二十五日收悉等事實，被告亦不爭執，並有原告所提律師函一
      份、回證一份在卷可參，是原告主張被告有九十二年三月一日至九十二四月二
      十四日，授權金七萬四千九百九十九元未付之事實，應屬可採，另被告抗辯原
      告所授權之軟體具有瑕疵，其可為同時履行抗辯權云云，然被告之瑕疵抗辯，
      並無可採，已如前述，是原告請求被告給付上開授權金七萬四千九百九十九元
      ，於法有據，應予准許。
  ３、又上開軟體授權暨市場行銷合作契約書，其第九條兩造約定：「Ａ、對於甲、
      乙雙方專內帳戶，甲方未能提供並拒絕乙方查帳、且帳戶帳目不清，帳款或有
      挪用於他用者，視同違約。Ｂ、對於甲、乙雙方專用帳戶，如甲方於規定時間
      內，將應付之權利金或應付帳款，於結帳日，未付清予乙方，或給付之任一票
      據未兌現者，視同違約。Ｃ、倘雙方如有違反上開任一條款者，視同違約，本
      約視同終止，除應賠償他方懲罰性違約金一百萬元，他方並得向違約一方請求
      實際損害賠償。」，按被告就九十二年三、四月份，應給付原告之授權金未為
      給付，經原告催告給付，仍不為給付，被告即有債務不履行違約之情事，雖上
      開契約第九條Ｃ款約定，兩造有一方違約，契約即視同終止，然參諸原告就被
      告給付授權金部分，被告未同時簽發十二期支票交付原告，而是按月給付權利
      金，且於被告違約不為給付授權金後，仍向被告催告給付，且同意授權被告使
      用其軟體至九十二年四月二十四日等情事觀之，兩造上開條款之真意，應是約
      定如一方違約，他方有終止契約之權利而已，而非契約當然終止。今原告於事
      後催告被告給付，惟被告仍執意不為給付授權金，則被告有違反契約約定之事
      實明確，原告主張被告有違約之情事，應屬可採。又依上開第九條Ｃ項固約定
      ：「倘雙方中任何一方有違反上述一條款者，視同違約，本契約視同終止，除
      應賠償他方懲罰性違約金新台幣壹佰萬元，他方並得向違約一方請求實際損害
      賠償」。然約定之違約金過高者，法院得減至相當之數額，民法第二百五十二
      條定有明文。按本件軟體授權暨市場行銷合作契約書，雙方交易之部分有「股
      票模擬交易系統」之授權出售，及「股票模擬交易遊戲比賽系統」授權使用二
      部分，今被告係就「股票模擬交易遊戲比賽系統」授權金部分，因誤認原告所
      授權使用之軟體有所瑕疵，拒不依約給付，經原告催告履行，仍不履行，原告
      認被告已無履約之誠意，仍終止契約，停止授權被告使用其軟體及出售其軟體
      ，是兩造就出售軟體部分，並無任何爭執存在，僅係因被告未履行授權金之給
      付，而遭原告終止全部契約，依被告違約事項部分，如被告依約履行，原告自
      於契約終止日起，至契約原定之屆至日止（九十二年四月二十五日至九十三年
      一月三十一日，計為九個月又六日），本可得之授權金為三十八萬三千三百二
      十七元（計算試9乘41666元為374994元，加500000元除12除30乘6為8333元，
      374994元加8333元為383327元），審諸被告係違反契約，不依約給付授權金而
      遭原告終止授權之情節，及契約終止後，原告無再同意被告使用其所設計之系
      爭軟體及出售軟體之義務，並審諸如被告履約原告得可得之最大利益，本院認
      兩造所約定之懲罰性違約金一百萬元，尚屬過高，而應以被告如履約原告所得
      享有之最大利益額三十八萬三千三百二十七元為適當，原告請求被告給付違約
      金逾此數額部分，則無理由，應予駁回。
  ４、另依兩造所訂「軟體授權暨市場行銷合作契約書」第九條Ｃ款約定，倘雙方如
      有違約之情事，除應賠償他方懲罰性違約金一百萬元外，他方並得向違約一方
      請求實際損害賠償。而上開契約書第十二條亦明定：「雙方因本合約履行或不
      履行而涉訟，所需一切訴訟費用及所支付之律師費，均視為損害賠償之一部分
      ，由他方負責賠償。」，按本件系爭「軟體授權暨市場行銷合作契約書」，被
      告確有債務不履行違約之情事，已如前述，是依約定原告如就被告債務不履行
      損害賠償部分，提起訴訟，所支付之相關必要律師費用，應由被告負賠償之責
      任。惟所謂因涉訟所支付之必要律師費用，自應與系爭契約履行或不履行所生
      相關訴訟行為為限，即原告為主張系爭「軟體授權暨市場行銷合作契約書」所
      生相關權利部分，而有委請律師為訴訟行為之必要時，所支出之律師費用方屬
      被告應負損害賠償之範圍。經查：
      （１）本件原告主張其委任律師擔任本件訴訟之訴訟代理人，而支出律師費用
            七萬元，被告應負損害賠償責任，業據原告提出九十二年六月五日許錫
            津律師所出具之收據一份在卷可參，審諸本件訴訟牽涉契約之解釋、授
            權軟體有無瑕疵等爭議，原告委請具法律專業知識之律師為訴訟行為，
            應屬必要，且參諸被告亦有委任律師為訴訟代理人之情事，是原告主張
            其因主張系爭軟體授權暨市場行銷合作契約書之契約權利，而有委任律
            師提起訴訟之必要，應屬可採。
      （２）又本件原告起訴請求被告給付部分，除「軟體授權暨市場行銷合作契約
            書」所生相關權利外，尚有「軟體開發暨市場行銷合作契約書」所生相
            關之權利，而審諸該「軟體開發暨市場行銷合作契約書」，並無將律師
            費用約定為損害賠償內容之條款，是原告為主張「軟體開發暨市場行銷
            合作契約書」相關權利，而委請律師代理訴訟部分，所應支付之律師酬
            勞金，因契約未將該部分費用特別約明應列入損害賠償之範圍，原告因
            該部分訴訟行為，基於個人理由委任律師為訴訟代理人，所支付之費用
            ，自不得命由被告負擔。依原告起訴請求內容，就「軟體開發暨市場行
            銷合作契約書」相關權利部分金額，為四十四萬九千七百五十元，占聲
            明金額之百分之二十七（算至小數點第二位），就「軟體授權暨市場行
            銷合作契約書」部分相關權利金額，為一百二十一萬四千七百九十九元
            ，占聲明金額之百分七十三，基此，本院認就上開原告所支付律師代理
            為訴訟之七萬元酬勞金，僅百分之七十三，屬被告應負擔之必要律師費
            用，是被告應負擔損害賠償部分為五萬一千一百元，逾此數額即非被告
            所應負擔，原告請求被告給付逾五萬一千一百元部分，即無理由。
      （３）至於原告主張其於起訴前亦委請律師，對被告實施假扣押，因而支出律
            師費用七萬元，被告就該部分亦應負責賠償云云。惟查：假扣押程序，
            為債權人為保全債權得以實現之保全程序，一般僅債權人陳明願供擔保
            ，而具狀聲請，即可獲准許，本無訟爭性，實無委任律師聲請之必要性
            ，原告主張其委任律師辦理非訟程序之保全程序，所支出之律師費用七
            萬元，亦應由被告負損害賠償之責任，即無理由。
五、綜上所述，原告依據上述「軟體開發暨市場行銷合作契約書」之價金給付請求權
    約定，請求被告就該契約存續中，所出售軟體之價金，應再給付原告八萬三千一
    百九十元價金，及依據「軟體授權暨市場行銷合作契約書」之授權金請付請求權
    與違約金給付請求權，及債務不履行損害賠償請求權，請求被告給付授權金七萬
    四千九百九十九元、違約金三十八萬三千三百二十七元、及賠償律師酬金費用五
    萬一千一百元，合計五十九萬二千六百一十六元，及自起訴狀繕本送達翌日起，
    至清償日止，按年息百分之五計算之遲延利息，為有理由，應予准許；而原告請
    求逾此範圍之部分，即屬無據，應予駁回。
六、本件原告勝訴部分，原告及被告均陳明願供擔保，聲請准為宣告假執行及免為假
    執行之宣告，經核無不合，爰酌定相當之擔保金額併宣告之；至於原告其餘敗訴
    部分，其假執行之聲請，因訴之駁回而失所依據，不予准許。
七、本件事證已臻明確，兩造其餘攻擊防禦方法，經審酌後核與判斷結果不生影響，
    爰不一一贅述，附此敘明。
八、訴訟費用負擔及假執行宣告之依據：民事訴訟法第七十九條、第三百九十條第二
    項、第三百九十二條第二項、第三項。
中　　　華　　　民　　　國　　九十三　　年　　　十　　　月　　二十二    日
　　　　　　　　　　　　　　　　　台灣台中地方法院民事第三庭
~B法      官  王金洲
右為正本，係照原本作成。
如對本判決上訴，須於判決送達後二十日內向本院提出上訴狀（須附繕本）。
中　　　華　　　民　　　國　　九十三　　年　　　十　　　月　　二十二　　日
~B法院書記官
